臺灣臺中地方法院民事判決
110年度沙簡字第673號
原      告  蔡朋志  
被      告  黃敏銓  
上列被告因傷害等案件（案號：110年度簡字第707號），經原告
提起刑事附帶民事訴訟請求損害賠償（案號：110年度簡附民字
第55號），由本院刑事庭裁定移送前來，本院於民國111年1月11
日言詞辯論終結，判決如下：
    主      文
被告應給付原告新臺幣伍萬元，及自民國一一○年三月二十八日
起至清償日止，按週年利率百分之五計算之利息。
原告其餘之訴駁回。
本判決原告勝訴部分得假執行。但被告如以新臺幣伍萬元為原告
預供擔保，得免為假執行。
    事實及理由
一、原告主張：（一）兩造間有糾紛，被告於民國109年11月19
    日晚間10時30分許，駕車行經臺中市沙鹿區光華路與光榮街
    口，見原告騎乘機車在該處停等紅燈，竟基於強制、傷害、
    恐嚇危害安全之犯意，駕車尾隨原告所騎乘機車，並在沙鹿
    區成功東街99號前，攔下原告所騎乘機車，且拔下該機車鑰
    匙阻擋原告離去，妨害原告行使權利，及以徒手方式毆打原
    告，致原告受有眉心表淺撕裂傷、左顳部鈍傷、腹壁挫傷等
    傷害，以及持鐵鎚揮舞，恫嚇原告下跪道歉，否則不讓原告
    離開等語，原告因此心生畏懼，致生危害於安全。而被告所
    為前開行為，業經本院以110年度簡字第707號刑事簡易判決
    「黃敏銓犯傷害罪，處拘役肆拾日，如易科罰金，以新臺幣
    壹仟元折算壹日。」確定，為此爰依民法第184條第1項前段
    、第195條第1項前段、第216條規定提起本件訴訟。（二）
    原告所受損害共計新臺幣（下同）250,000元，茲分述如下
    ：1.不能營業之損失：原告獨資經營「著服樂童裝行」，每
    月營業額約100,000元至200,000元之間。且原告於前揭時、
    地遭被告毆打頭部，曾前往光田醫療社團法人光田綜合醫院
    就醫，原告因頭痛、暈眩而無法集中精神工作，自109年11
    月19日至同年月30日沒有開店營業，受有不能營業之損失計
    100,000元。又原告已證明受有損害，縱所舉證據不能證明
    其數額，依民事訴訟法第222條第2項規定，法院應審酌原告
    受損情節，為數額之認定。2.精神慰撫金：被告對原告所為
    強制、傷害、恐嚇危害安全等行為，導致原告對出門感到恐
    懼，且因被告毆打原告頭部而導致頭痛、暈眩，無法集中精
    神，嚴重影響工作及生活，精神上非常痛苦，並引發情緒恐
    慌，為此請求精神慰撫金150,000元等語。並聲明：（一）
    被告應給付原告250,000元，及自起訴狀繕本送達被告之翌
    日（即110年3月28日）起至清償日止按週年利率百分之5計
    算之利息。（二）請依職權宣告假執行。
二、被告則以：（一）伊對於刑事案件有認罪，且刑事判決已易
    科罰金繳納完畢。（二）伊現在收入不穩定，無法負擔本件
    原告請求金額等語資為抗辯。並聲明：原告之訴駁回。
三、本院之判斷：
（一）經查，兩造間有糾紛，被告於109年11月19日晚間10時30
      分許，駕車行經臺中市沙鹿區光華路與光榮街口，見原告
      騎乘機車在該處停等紅燈，竟基於強制、傷害、恐嚇危害
      安全之犯意，駕車尾隨原告所騎乘機車，並在沙鹿區成功
      東街99號前，攔下原告所騎乘機車，且拔下該機車鑰匙阻
      擋原告離去，妨害原告行使權利，及以徒手方式毆打原告
      ，致原告受有眉心表淺撕裂傷、左顳部鈍傷、腹壁挫傷等
      傷害，以及持鐵鎚揮舞，恫嚇原告下跪道歉，否則不讓原
      告離開等語，原告因此心生畏懼，致生危害於安全。嗣原
      告提起刑事告訴，由臺灣臺中地方檢察署檢察官以110年
      度偵字第698號向本院提起公訴，經本院刑事庭以110年度
      訴字第333號受理在案，並合議認宜以簡易判決處刑，而
      裁定由受命法官獨任逕以110年度簡字第707號刑事簡易判
      決「黃敏銓犯傷害罪，處拘役肆拾日，如易科罰金，以新
      臺幣壹仟元折算壹日。」確定等情，有該刑事簡易判決在
      卷可稽（見本院110年度沙簡字第673號卷第17至21頁），
      且經本院依職權調閱本院110年度簡字第707號刑事卷宗審
      閱無訛，並為兩造所不爭執（見本院110年度沙簡字第673
      號卷第69至72頁），自堪信為真實。　　
（二）按因故意或過失，不法侵害他人之權利者，負損害賠償責
      任，民法第184條第1項前段定有明文。查被告於上開時、
      地，攔下原告所騎乘機車，且拔下該機車鑰匙阻擋原告離
      去，妨害原告行使權利，及以徒手方式毆打原告，致原告
      受有眉心表淺撕裂傷、左顳部鈍傷、腹壁挫傷等傷害，以
      及持鐵鎚揮舞，恫嚇原告下跪道歉，否則不讓原告離開等
      語，原告因此心生畏懼，致生危害於安全，足認被告所為
      前開行為與原告受有上開傷害間，具有相當因果關係，被
      告應負損害賠償責任。
（三）復按不法侵害他人之身體或健康者，對於被害人因此喪失
      或減少勞動能力或增加生活上之需要時，應負損害賠償責
      任；不法侵害他人之身體、健康、名譽、自由、信用、隱
      私、貞操，或不法侵害其他人格法益而情節重大者，被害
      人雖非財產上之損害，亦得請求賠償相當之金額，民法第
      193條第1項、第195條第1項前段分別定有明文。又按負損
      害賠償責任者，除法律另有規定或契約另有訂定外，應回
      復他方損害發生前之原狀；不能回復原狀或回復顯有重大
      困難者，應以金錢賠償其損害；損害賠償，除法律另有規
      定或契約另有訂定外，應以填補債權人所受損害及所失利
      益為限，民法第213條第1項、第215條、第216條第1項分
      別定有明文。茲就原告請求之金額應否准許，分述如下：
      　　　
　　1.不能營業之損失：　　　
     （1）按損害賠償之債，以有損害之發生及有責任原因之事
          實，並二者之間有相當因果關係為成立要件。故原告
          所主張損害賠償之債，如不合於此項成立要件者，即
          難謂有損害賠償請求權存在（最高法院48年臺上字第
          481號民事裁判意旨參照）。
　　 （2）復按當事人主張有利於己之事實者，就其事實有舉證
          之責任，民事訴訟法第277條前段定有明文。又按民
          事訴訟如係由原告主張權利者，應先由原告負舉證之
          責，若原告先不能舉證，以證實自己主張之事實為真
          實，則被告就其抗辯事實即令不能舉證，或其所舉證
          據尚有疵累，亦應駁回原告之請求（最高法院17年度
          上字第917號民事裁判意旨參照）。
     （3）原告主張其獨資經營「著服樂童裝行」，每月營業額
          約100,000元至200,000元之間，且於前揭時、地遭被
          告毆打頭部，因頭痛、暈眩而無法集中精神工作，自
          109年11月19日至同年月30日沒有開店營業，受有不
          能營業之損失計100,000元等情，固提出財政部中區
          國稅局營業稅查定課徵核定稅額繳款書、臺中市政府
          函及商業登記抄本、活期儲蓄存款存摺等影本為證（
          見本院110年度附民字第243號卷第15頁，及本院110
          年度沙簡字第673號卷證物袋），惟查，本院就原告
          於前揭時、地受有上開傷害，依其受傷情形是否不適
          宜工作應在家休養乙節，依職權函詢光田醫療社團法
          人光田綜合醫院，經該院於111年1月4日以（111）光
          醫事字第11100007號函表示：原告主訴頭暈噁心，右
          上腹疼痛及眉心表淺撕裂傷，經急診檢查沒有內出血
          ，並有告知如有不舒服要速回急診或回門診追蹤，由
          於原告並未再回診，故不知其恢復情況，亦無法自其
          主述受傷情形預測需要休養之時間等情，有該院函文
          在卷可稽（見本院110年度沙簡字第673號卷第57頁）
          ，可見原告雖於前揭時、地受有上開傷害，然經光田
          醫療社團法人光田綜合醫院急診檢查沒有內出血後，
          原告未再回診，尚難認原告有何不適宜工作而應在家
          休養之情形。此外，遍查全卷，並無任何證據顯示原
          告有何不適宜工作而應在家休養之情形，則原告主張
          其因頭痛、暈眩而無法集中精神工作，自109年11月1
          9日至同年月30日沒有開店營業，受有不能營業之損
          失計100,000元等情，尚非可採。
　　 （4）從而，原告請求不能營業之損失計100,000元，為無
          理由，不應准許。　　
　　2.精神慰撫金：
     （1）按慰藉金之賠償須以人格權遭遇侵害，使精神上受有
          痛苦為必要，其核給之標準固與財產上損害之計算不
          同，然非不可斟酌雙方之身份資力、加害程度及其他
          各種情形核定相當之數額（最高法院51年度臺上字第
          223號民事裁判意旨參照）。
     （2）查被告於上開時、地，攔下原告所騎乘機車，且拔下
          該機車鑰匙阻擋原告離去，妨害原告行使權利，及以
          徒手方式毆打原告，致原告受有眉心表淺撕裂傷、左
          顳部鈍傷、腹壁挫傷等傷害，以及持鐵鎚揮舞，恫嚇
          原告下跪道歉，否則不讓原告離開等語，原告因此心
          生畏懼，致生危害於安全等情已如前述，足見原告之
          身體及精神確實因被告所為前開行為而受有相當痛苦
          ，爰審酌原告係大學畢業，經營「著服樂童裝行」，
          每月收入29,000元，名下有1棟房子及1部車子等情，
          及被告係高職畢業，經營娃娃機，每月收入約60,000
          元，名下沒有財產等情，業據兩造陳明在卷（見本院
          110年度沙簡字第673號卷第71頁），並有稅務電子閘
          門所得及財產調件明細表附卷可稽，堪予採認，是以
          ，斟酌兩造之身份、地位、經濟能力，被告所為前開
          行為對於原告所造成傷害之程度，及原告因此所受精
          神上痛苦之程度等一切情狀，認原告請求被告賠償精
          神慰撫金150,000元，尚屬過高，應以50,000元為適
          當，至原告逾此部分之請求，難認有據，無從准許。
    3.綜上以析，原告所得請求金額計50,000元。
（四）再按給付有確定期限者，債務人自期限屆滿時起，負遲延
      責任；給付無確定期限者，債務人於債權人得請求給付時
      ，經其催告而未為給付，自受催告時起，負遲延責任。其
      經債權人起訴而送達訴狀，或依督促程序送達支付命令，
      或為其他相類之行為者，與催告有同一之效力，民法第22
      9條第1項、第2項分別定有明文。又按遲延之債務，以支
      付金錢為標的者，債權人得請求依法定利率計算之遲延利
      息。但約定利率較高者，仍從其約定利率；應付利息之債
      務，其利率未經約定，亦無法律可據者，週年利率為百分
      之5，民法第233條第1項、第203條亦分別明定。查原告對
      被告之侵權行為損害賠償債權，核屬無確定期限之給付，
      既經原告提起訴訟，且起訴狀繕本業於110年3月27日合法
      送達被告，此有送達證書在卷可佐（見本院110年度附民
      字第243號卷第19頁），則被告迄未給付，應負遲延責任
      ，是以，原告請求自起訴狀繕本送達被告之翌日即110年3
      月28日起至清償日止，按週年利率百分之5計算之法定遲
      延利息，核無不合，應予准許。
（五）從而，原告依侵權行為損害賠償之法律關係，請求被告應
      給付原告50,000元，及自起訴狀繕本送達被告之翌日（即
      110年3月28日）起至清償日止，按週年利率百分之5 計算
      之利息，為有理由，應予准許，至逾此部分之請求，為無
      理由，應予駁回。
（六）本件事證已臻明確，兩造其餘之攻擊防禦方法及未經援用
      之證據，經本院斟酌後，認為均不足以影響本判決之結果
      ，自無逐一詳予論駁之必要，併此敘明。
四、本件原告勝訴部分，係依民事訴訟法第427條第1項規定適用
    簡易訴訟程序，所為被告敗訴判決，應依民事訴訟法第389
    條第1項第3款規定，依職權宣告假執行。另依職權酌定相當
    之擔保金額，宣告被告預供擔保而免為假執行。
五、本件係原告於刑事訴訟程序提起附帶民事訴訟請求損害賠償
    ，經本院刑事庭依刑事訴訟法第504條第1項規定裁定移送前
    來，依同法第504條第2項規定免納裁判費，而本件審理期間
    ，亦未滋生其他必要訴訟費用，自無庸為訴訟費用負擔之諭
    知，附此敘明。
中　　華　　民　　國　 111　　年　  2　 　月　　16　　日
                  沙鹿簡易庭  法  官  賴秀雯
以上為正本係照原本作成。
如不服本判決，應於送達後二十日內，向本院提出上訴狀並表明
上訴理由，如於本判決宣示後送達前提起上訴者，應於判決送達
後二十日內補提上訴理由書（須附繕本）。如委任律師提起上訴
者，應一併繳納上訴審裁判費。
中　　華　　民　　國　 111　　年　　 2  　月　　16　　日
                              書記官  陳任鈞